【裁判字號】    90,交抗,685
【裁判日期】    900926
【裁判案由】    聲明異議
【裁判全文】
台灣高等法院台中分院刑事裁定                      九十年度交抗字第六八五號
    抗  告  人
    即受處分人  甲○○
右抗告人因違反交通管理處罰條例案件，不服台灣台中地方法院中華民國九十年八月
十四日裁定（九十年度交聲字第一０九號），提起抗告，本院裁定如左：
    主  文
抗告駁回。
    理  由
一、本件抗告意旨略以：抗告人迭於刑事案件偵查及原法院審理（台灣台中地方法院
    檢察署九十年度偵字第五三二七號、原法院九十年度訴字第四六號）時，雖皆供
    承駕車有撞到物品等語，惟因當時伊之血中酒精濃度為０．１８９％（ｗ／ｖ）
    ，已達精神混亂酩酊之程度，並接近深度酒醉之０．２％以上標準，且抗告人車
    輛所留剎車痕為三．三公尺，依一般公路汽車剎車距離、行車速度對照表，時速
    應僅為二十五公里，未逾市內四十公里之速限規定，為緩慢行進狀態，而被害人
    機車刮地痕僅二公尺，機車速度亦不快，且抗告人車輛僅左前角燈與保險桿處輕
    微受損，被害人機車僅車頭下方輕微受損，足見雙方擦撞力道並不大，被害人徒
    稱有多處受傷情形，並未提出任何資料佐證，原法院以車損及被害人傷勢，遽認
    抗告人知情駕車肇事，即屬無據。又抗告人所駕車輛引擎聲很大，已據證人詹麗
    虹即抗告人之姐於原法院證述在卷，抗告人左耳全聾之事實，亦有診斷證明書為
    證，則抗告人在深度酩酊、所駕車輛引擎聲大、左耳全聾及車輛輕微碰撞狀況下
    ，無法意識有擦撞一事，應非不足採。另證人詹麗虹於原法院證述：「當時我叫
    醒我弟弟（指抗告人）時，他有酒味，意識不是很清楚，當時我有罵抗告人問他
    有無發生車禍，他很驚訝說沒有，至台中後我再仔細問他請其再仔細回想，他才
    說在一個不知名地點行車中，有擦撞到不知名之東西」等語，抗告人在意識不清
    狀況下，所為最直接之表述，乃最為真實，原法院竟認此乃抗告人或出於親人責
    罰或刑事訴追而陳述有所保留，亦屬人之常情為論斷，有違經驗法則，綜上，抗
    告人確無肇事逃逸之情事，爰依法提出抗告云云。
二、按汽車駕駛人，駕駛汽車經測試檢定有酒精濃度超過規定標準，處新台幣（下同
    ）一萬五千元以上六萬元以下罰鍰，並當場禁止其駕駛及吊扣其駕駛執照一年。
    因而肇事致人受傷者，並吊扣其駕駛執照二年；汽車駕駛人，駕駛汽車肇事致人
    受傷或死亡，應即採取救護或其他必要措施，並向警察機關報告，不得駛離，違
    者吊扣其駕照三個月至六個月，逃逸者吊銷駕駛執照；汽車駕駛人，曾依道路交
    通管理處罰條例第六十二條第一項之規定吊銷駕駛執照者，不得考領駕駛執照，
    道路交通管理處罰條例第三十五條第一項第一款、第六十二條第一項、第六十七
    條第一項分別定有明文。
三、經查，抗告人甲○○於民國九十年三月六日凌晨一時二十分許，酒醉駕駛上開自
    用小客車，途經台中市○區○○○路及柳川東路之交岔路口時，疏未注意車前狀
    況，貿然行駛，與被害人張少鴻所駕駛之前揭重型機車發生擦撞，致被害人張少
    鴻人車倒地受有左側骼骨挫傷之傷害，且抗告人肇事後並未停車，反而駕車加速
    逃逸等情，業據被害人張少鴻於警訊時指述甚明，復有台中市○○○道路交通事
    故調查報告表、現場圖、現場照片、台中市警察局舉發違反道路交通管理事件通
    知單、吐氣酒精濃度測試表及車籍作業系統查詢認可資料等各一紙、現場照片十
    二張及被害人張少鴻提出之診斷証明書乙紙在卷可稽（參見台灣台中地方法院檢
    察署九十年度偵字第五三二七號偵查卷宗第七至八頁、第十二至十五頁、第十八
    至二十三頁，九十年度交上訴字第一三二八號卷第五十二頁），經本院核閱本院
    九十年交上訴第一三二八號刑事案卷無誤。且抗告人於該刑事案件警訊及偵查中
    自承：「因當時為凌晨一時二十分許，且交通號誌為閃黃燈，雙方為直行車，我
    與對方機車擦撞輕微，因沒有看到對方倒下，所以直接回彰化，所以沒有在現場
    停留處理」及「當天我要回彰化，走柳川東路往彰化方向行駛，當時我的路口閃
    黃燈，結果路口與對方撞到」、「我沒有看到對方有倒地，我是有感覺車子不對
    勁而已，所以我便回彰化了」等語（同上偵查卷第五頁、第三十二頁），參以本
    件肇事地點係於前述交岔路口，為一淨空區○○○○路口並無缺陷或障礙物，抗
    告人車輛於肇事現場留有煞車痕跡三．三公尺，被害人車輛倒於抗告人煞車痕跡
    之東側，被害人機車刮地痕二公尺，所駕駛上開重型機車車頭已毀損，抗告人駕
    駛之自用小客車因撞擊而造成左前方車燈破裂，有前揭台中市警察局第三分局之
    道路交通安全事故調查報告表及現場照片所示，故抗告人自承知悉與機車擦撞一
    節，應屬可採。又抗告人所駕小客車撞及被害人之機車，被害人人車倒地，並因
    此受有上述左側骼骨挫傷之傷害，此有秀傳紀念醫院所出具之諺斷證明書附於本
    院九十年度交上訴字第一三二八號卷可憑。被告駕駛小客車撞及騎機車之被害人
    倒地，且致機車留有刮地痕足見本件車禍撞擊力不輕，必致被撞倒地之被害人受
    傷。抗告人辯稱不知駕車肇事致被害人受傷，與常情有違，不足採信。其於駕車
    肇事後，未停車查看，反駕車駛離，自屬肇事逃逸。另抗告人亦於本院九十年度
    交上訴字第一三二八號刑事案件調查中，供承酒後意識有模糊但非完全無意識，
    係行經省道三民西路到忠明南路右轉復興路過大肚橋回彰化等語（見本院上開刑
    事案卷第二十六至二十七頁）。抗告人得以駕駛上開車輛，行經數個不同路段，
    經過數個轉彎，而駕車返回彰化住處，顯見當時並未達喪失辨識能力之程度。又
    抗告人固然左耳全聾，然其於案發時仍能感受有與機車擦撞之情事，已如前述，
    其聽力之障礙，顯未足以影響其知悉有駕車肇事。另證人詹麗紅固於本院上開刑
    事案件到庭證稱抗告人曾表示不知曾駕車肇事，僅憶及有擦撞某物等語（同上卷
    第三十頁）。惟此係聽聞抗告人之陳述，自不得據為抗告人有利之證據。抗告人
    所辯不知有駕車肇事致人受傷後逃逸等，有違常情，洵無足採。綜上所述，抗告
    人確有違反道路交通管理處罰條例第三十五條第一項第一款、第六十二條、第六
    十七條第一項之事實，已堪認定。原裁決機關所為之裁決及原審駁回聲明異議之
    裁定，並無不合。抗告意旨仍執前詞，指摘原裁定不當，非有理由，應予駁回。
據上論斷，應依道路交通案件處理辦法第第二十六條、刑事訴訟法第四百十二條，裁
定如主文。
中      華      民      國      九十      年      九    月    二十六    日
                                臺灣高等法院臺中分院交通法庭
                                    審判長法  官  陳  筱  珮
                                          法  官  康  應  龍
                                          法  官  趙  春  碧
右正本證明與原本無異。
不得再抗告。
                                          書記官  陳  文  琴
中       華       民       國   九  十    年     十      月     二      日
                                                                        Ｋ


司法院資訊處製作；財團法人民間司法改革基金會備份。
